【裁判字號】    95,訴,105
【裁判日期】    950526
【裁判案由】    偽造文書
【裁判全文】
臺灣臺北地方法院刑事判決        九十五年度訴字第一○五號
公  訴  人  臺灣臺北地方法院檢察署檢察官
被      告  甲○○
上列被告因偽造文書案件，經檢察官提起公訴（九十四年度偵字
第一九六一九號），嗣被告於準備程序中就被訴事實為有罪之陳
述，經告以簡式審判之旨，並聽取當事人之意見後，經本院合議
庭裁定以簡式審判程序審理，本院判決如下：
    主  文
甲○○行使變造私文書，足以生損害於公眾及他人，處有期徒刑
陸月，如易科罰金，以佰元折算壹日。
    事  實
一、甲○○前因犯恐嚇取財罪及收受贓物罪，經本院以八十八年
    度易字第七四七號刑事判決各判處有期徒刑一年二月及五月
    ，應執行有期徒刑一年六月，並經臺灣高等法院以八十八年
    度上易字第二五八三號駁回上訴確定；復因違反槍砲彈藥刀
    械管制條例案件及偽造文書罪，經臺灣板橋地方法院以九十
    年度訴字第八四六號刑事判決分別判處有期徒刑三年、五月
    ，應執行有期徒刑三年三月，嗣甲○○就違反槍砲彈藥刀械
    管制條例提起上訴，經臺灣高等法院以九十年度上訴字第三
    ○八七號刑事判決撤銷原審判決，判處有期徒刑三年，並經
    最高法院以九十一年度臺上字第二八○號刑事判決駁回上訴
    確定，再經臺灣高等法院以九十一年度聲字第二九一號刑事
    裁定就前開違反槍砲彈藥刀械管制條例案件及偽造文書罪定
    其應執行有期徒刑三年三月確定，而與前揭恐嚇取財罪及收
    受贓物罪接續執行，於民國九十三年一月十二日縮短刑期假
    釋出監，嗣上開假釋經撤銷，於九十五年四月二十九日入監
    執行撤銷假釋之殘刑一年九月十八日，現仍在執行中，縮刑
    期滿日為九十七年二月十四日（尚不構成累犯），猶不知檢
    束行為，在前開假釋期間之九十四年六月二十六日，原應至
    臺灣臺北地方法院檢察署觀護人室報到，參加二二八和平公
    園反毒團體活動，竟因心情不佳，謊稱生病而無故未依規定
    報到，經臺灣臺北地方法院檢察署觀護人要求其補具請假之
    證明文件，甲○○竟基於行使變造私文書之犯意，於九十四
    年九月七日某時許，前往臺北市立萬芳醫院—委託財團法人
    臺北醫學大學辦理（下稱萬芳醫院），取得急診醫學部林樹
    基醫師所開立其於九十三年八月十日因上腹痛，疑是消化性
    潰瘍，至該醫院急診之乙種診斷證明書後，旋即返回臺北市
    文山區○○街○段十九巷二號十三樓之二住處，以原子筆重
    新描繪之方式，將上開乙種診斷證明書之「應診日期九十三
    年八月十日」、「醫師囑言病患於民國九十三年八月十日至
    本院急診就診」、「來診時間九十三年八月十日五時三分」
    、「離診時間九十三年八月十日七時」，塗改為「應診日期
    九十四年六月二十六日」、「醫師囑言病患於民國九十四年
    六月二十四日至本院急診就診」、「來診時間九十四年六月
    二十六日五時三分」、「離診時間九十四年六月二十六日七
    時」，而變造上開乙種診斷證明書，並於九十四年九月八日
    某時許，將該變造之乙種診斷證明書持交臺北地方法院檢察
    署觀護人而行使之，足生損害於萬芳醫院急診醫學部林樹基
    醫師開立乙種診斷證明書之正確性，及臺灣臺北地方法院檢
    察署觀護人審酌被告未依規定報到之正當性，嗣臺灣臺北地
    方法院檢察署觀護人於影印該診斷證明書後，將原本返還予
    甲○○，並向萬芳醫院查詢，而查悉上情。
二、案經臺灣臺北地方法院檢察署檢察官自動檢舉偵查起訴。嗣
    經本院合議庭裁定以簡式審判程序審理。
    理  由
一、上揭事實，業據被告甲○○於偵查、本院準備程序及審理時
    中均坦承不諱（見臺灣臺北地方法院檢察署九十四年度偵字
    第一九六一九號偵查卷第九頁至第十頁、本院卷第七十四頁
    、第七十六頁），並有臺灣臺北地方法院檢察署執行保護管
    束情況約談報告表、被告向臺灣臺北地方法院檢察署觀護人
    遞交經變造之萬芳醫院乙種診斷證明書、萬芳醫院九十四年
    十二月七日萬院醫病字第○九四○○○六○一九號函檢附之
    被告就診病歷影本在卷可稽（見臺灣臺北地方法院檢察署九
    十三年度執護字第一九號觀護卷第一頁、第二頁、同上偵查
    卷第十二頁至第十三頁），且被告未於九十四年六月二十六
    日至萬芳醫院就診，復有萬芳醫院九十四年九月二十四日萬
    院醫病字第○九四○○○四二八五號函附卷可佐（見同上觀
    護卷第四頁），足證被告任意性自白，核與事實相符，應堪
    採信。本案事證明確，被告行使偽造私文書之犯行應堪認定
    ，應依法論科。
二、按刑法上之公文書係指本國公署或公務員職務上制作之文書
    而言，最高法院七十五年度臺上字三○一五號判決意旨可資
    參照。又診斷書之使用，通常為證明病人身體傷病之情形，
    充請假、報銷或請求醫藥費或訴訟所需，性質上與刑法第二
    百十二條之文書之為謀生及一時便利之用而制作者亦異；又
    刑法上之變造文書，祇需在原有存在之文書上，不變更其文
    書之本質，而就文書之內容有所增刪、更改，足生損害於公
    眾或他人，即屬當之；所稱足以生損害於公眾或他人，祇以
    有損害之虞即為已足，不以實生損害為必要，且此項損害，
    亦不以具經濟價值為限；又所謂變造文書，係指無制作權者
    就他人所制作之真正文書，加以改造而變更其內容而言，亦
    即不變更原有文書之本質，僅就文書之內容有所更改者是，
    最高法院八十年度臺上字第四一四一號、八十二年度臺上字
    第二三五號及八十三年度臺上字第二五七二號判決意旨可資
    參照。查「臺北市立萬芳醫院—委託財團法人臺北醫學大學
    辦理」係萬芳醫院名稱全銜，另萬芳醫院為公辦民營醫院，
    醫院員工並非屬公務員職務，有萬芳醫院九十五年二月二十
    八日萬醫醫病字第○九五○○○一一六○號函在卷足憑（見
    本院卷第二十四頁），參以臺北市政府委託經營市立萬芳醫
    院實施要點第三點規定：「本要點所稱委託經營指衛生局提
    供萬芳醫院之土地、建物及水電等既有基本設施予接受委託
    經營萬芳醫院者使用，並由經營者自負管理及經營責任」（
    見本院卷第六十五頁），足見萬芳醫院之醫師係財團法人臺
    北醫學大學之醫師，並非公職醫師，而不具公務員資格，是
    萬芳醫院之醫師所開立之診斷證明書自非屬本國公署或公務
    員職務上制作之文書，其性質應為私文書無訛。核被告所為
    ，係犯刑法第二百十六條、第二百十條之行使變造私文書罪
    。起訴書雖認被告係犯刑法第二百十六條、第二百十條之行
    使變造私文書罪（起訴書於罪名部分誤繕為行使變造特種文
    書罪），惟蒞庭檢察官認應依刑法第二百十六條、第二百十
    一條之行使變造公文書罪處斷，並當庭變更起訴法條（見本
    院卷第七十七頁），本院認尚有未洽，惟起訴事實相同，爰
    依法變更起訴法條，併予敘明。又被告變造私文書後，復持
    以行使，其變造之低度行為為行使之高度行為吸收，不另論
    罪。爰審酌被告前因偽造文書罪，經法院判處有期徒刑五月
    確定，仍不知警惕，於假釋期間，竟因心情不佳，無故不依
    規定向臺北地方法院檢察署觀護人報到，而為達請假之目的
    ，再為本案犯行，且其所為行使變造乙種診斷證明書，足生
    損害於萬芳醫院急診醫學部林樹基醫師開立乙種診斷證明書
    之正確性，及臺北地方法院檢察署觀護人審酌被告未依規定
    報到之正當性，惟其犯後坦承犯行，態度尚稱良好，及其品
    行、智識程度等一切情狀，量處如主文所示之刑，並諭知易
    科罰金之折算標準，以示懲儆。至於被告變造之萬芳醫院乙
    種診斷證明書原本，雖係被告所有，供犯罪所用之物，惟該
    紙乙種診斷證明書業遭被告之母撕毀丟棄，業據被告陳明在
    卷（見同上偵查卷第十頁、本院卷第七十六頁反面），衡情
    可信，爰不另為沒收之宣告，附此敘明。
據上論斷，應依刑事訴訟法第二百七十三條之一第一項、第二百
九十九條第一項前段、第三百條，刑法第二百十六條、第二百十
條、第四十一條第一項前段，罰金罰鍰提高標準條例第二條，判
決如主文。
本案經檢察官王鑫健到庭執行職務
中    華    民    國  九十五  年    五    月  二十六  日
                          臺灣臺北地方法院刑事第十四庭
                              法      官  孫萍萍
上正本證明與原本無異。
如不服本判決，應於判決送達後十日內向本院提出上訴狀。
                              書  記  官  張汝琪
中    華    民    國  九十五  年    五    月  二十六  日
附錄本案論罪科刑法條：
刑法第二百十條
偽造、變造私文書，足以生損害於公眾或他人者，處五年以下有
期徒刑。
刑法第二百十六條
行使第二百十條至第二百十五條之文書者，依偽造、變造文書或
登載不實事項或使登載不實事項之規定處斷。


司法院資訊處製作；財團法人民間司法改革基金會備份。
